【裁判字號】    95,上訴,525
【裁判日期】    950629
【裁判案由】    詐欺
【裁判全文】
臺灣高等法院臺南分院刑事判決         95年度上訴字第525號
上  訴  人  臺灣嘉義地方法院檢察署檢察官
上  訴  人
即  被  告  乙○○
被      告  戊○○
上列上訴人因被告詐欺案件，不服臺灣嘉義地方法院95年度訴字
第94號中華民國95年3月29日第一審判決（起訴案號：臺灣嘉義
地方法院檢察署94年度偵字第4826號、第4931號、第5335號、第
5395號及移送併辦：94年度偵字第6700號），提起上訴，本院判
決如下：
    主  文
原判決關於乙○○、戊○○部分撤銷。
乙○○犯共同常業詐欺取財罪，累犯，處有期徒刑壹年陸月。
戊○○犯共同常業詐欺取財罪，處有期徒刑壹年。
    事  實
一、乙○○於民國（下同）79年間曾因違反懲治盜匪條例等案件
    ，經臺灣高等法院判處盜匪罪有期徒刑六年、妨害自由罪有
    期徒刑三月、傷害罪有期徒刑三月，嗣依中華民國八十年罪
    犯減刑條例規定將妨害自由及傷害各減刑二分之一後，上開
    三罪應執行有期徒刑六年一月，經執行後，於83年2月3日假
    釋出監，並付保護管束，嗣經撤銷假釋，執行殘刑，經執行
    至88年9月15日復假釋出監，89年9月2日假釋期滿未經撤銷
    假釋，以已執行論。復於92年犯恐嚇罪，經臺灣雲林地方法
    院判處有期徒刑三月確定，並於92年9月23日易科罰金執行
    完畢。
二、乙○○於94年2月間僱用戊○○及本案已判刑確定之陳昌裕
    ，3人均明知收購他人帳戶之存摺及提款卡再轉賣予他人，
    係用於財產犯罪，竟與潛逃大陸地區之成年男子「徐煥堯」
    組成之集團，共同基於常業詐欺之犯意聯絡，自94年2月間
    起，在「求才令」報紙刊登收購帳戶之廣告，每本以新台幣
    （下同）四千元至六千元之代價收購郵局存摺、提款卡及密
    碼、以二千元至四千元之代價收購銀行存摺、提款卡及密碼
    ，並先後在嘉義市○○路與垂楊路口，分別以二千元之價額
    向蔡坤益收購其所之第一商業銀行股份有限公司興嘉分行（
    以下簡稱第一銀行）之00000000000帳號、彰化銀行股份有
    限公司嘉義分行（以下簡稱彰化銀行）之00000000000000帳
    號、華南銀行股份有限公司嘉南分行（以下簡稱華南銀行）
    之000000000000帳號及嘉義縣水上郵局第九支局（以下簡稱
    水上郵局）之00000000 000000帳號之存摺、提款卡及密碼
    ，並將其轉賣予「徐煥堯」集團，嗣該集團成員分別於94年
    3月9日、同年5月7日、同年5月16日分別致電丁○○、甲○○、丙○○等人，佯稱欲退還行動電話保證金及辦理貸款之
    方式，致丁○○、甲○○、丙○○等人信以為真，乃依該集
    團成員之指示，丁○○前往桃園縣龜山鄉○○村○○街大崗
    郵局轉帳四萬七千九百零一元、九萬八千零四十三元，合計
    十四萬五千九百四十四元、甲○○前往台北市○○區○○路
    郵局轉帳九萬九千九百八十三元、丙○○前往新竹市○○路
    彰化銀行新竹分行別轉帳四萬九千八百元至其等收購之郵局
    及銀行帳戶。乙○○等3人於該集團詐得金錢後，即前往提
    款機分別從上開郵局、銀行帳戶，提領被害人匯入之金錢，
    並自行留下一成作為報酬，其餘九成轉交予「徐煥堯」。
三、案經丁○○訴由嘉義縣警察局及甲○○、丙○○訴由嘉義市
    警察局第一分局及臺中市警察局第二分局報請臺灣嘉義地方
    法院檢察署檢察官偵查後聲請簡易判決處刑及併案審理，經
    原審改依通常程序審理。
    理  由
一、訊據上訴人即被告乙○○及被告戊○○對上開犯罪事實，業
    據其在偵查、原審及本院審理時均坦承不諱（詳偵字第4826
    號卷第14頁至第17頁，偵字第6700號卷第8頁至第9頁，原審
    卷第第35頁至第44頁、本院95年6月8日筆錄），核與已判決
    確定之同案被告陳昌裕、蔡坤益之供述及被害人丁○○、甲○○、丙○○於警詢中指述之情節相符，並有被告蔡坤益之
    第一銀行活期儲蓄存款印鑑卡及身分證件、存摺存款客戶資
    料查詢單、郵局自動櫃員機交易明細表、彰化銀行客戶基本
    資料查詢、存款憑條、華南銀行印鑑卡、存款往來明細表、
    郵政存簿儲金立帳申請書、郵局查詢最近交易詳情、第一商
    業銀行未登摺帳項查詢清單各一份在卷可稽。本案被告戊○○、陳昌裕受僱於被告乙○○，除購買存摺、提款卡及密碼
    後，以較高價錢販賣予「徐煥堯」之外，並代「徐煥堯」領
    取被詐騙之款項及抽取佣金，依上開被害人匯款金額計算，
    被告等一個月內即可賺取數萬元之差價及佣金，足見其等以
    此為常業。本案事證明確，被告等所為常業詐欺之犯行，均
    堪認定，應依法論科。
二、查被告乙○○、戊○○以常業詐欺取財罪，核其所為，均係
    犯刑法第340條常業詐欺取財罪，公訴人認為被告乙○○、
    戊○○等係犯幫助常業詐欺取財罪，然被告等除代為收購存
    摺、提款卡及密碼外，尚負責登報、領取被詐騙之財物轉寄
    予「徐煥堯」及抽取所詐得財物一成之佣金，已參與犯罪構
    成要件之行為，其行為並非單純幫助詐欺取財，應為常業詐
    欺取財罪之共同正犯，公訴意旨漏未斟酌此點，惟其基本事
    實同一，本院自得變更其聲請簡易判決處刑書之法條，改依
    共犯論處，被告乙○○、戊○○與判刑確定之陳昌裕3人與
    「徐煥堯」間有犯意聯絡，行為分擔，為共同正犯。經查被
    告乙○○於79年間曾因違反懲治盜匪條例等案件，經臺灣高
    等法院判處盜匪罪有期徒刑六年、妨害自由罪有期徒刑三月
    、傷害罪有期徒刑三月，嗣依中華民國八十年罪犯減刑條例
    規定將妨害自由及傷害各減刑二分之一後，上開三罪應執行
    有期徒刑六年一月，經執行後，於83年2月3日假釋出監，並
    付保護管束，嗣經撤銷假釋，執行殘刑，經執行至88年9月
    15日復假釋出監，89年9月2日假釋期滿未經撤銷假釋，以已
    執行論。復於92年犯恐嚇罪，經臺灣雲林地方法院判處有期
    徒刑三月確定，並於92年9月23日易科罰金執行完畢，有卷
    附臺灣高等法院被告前案紀綠表可按，其受有期徒刑之執行
    完畢，五年內再犯有期徒刑以上之罪，為累犯，應依刑法第
    47條規定加重其刑。
三、原審予以論罪科刑，固非無見，惟查被告等參與犯罪集團，
    利用二岸以電話招搖撞騙，嚴重破壞社會治安及金融秩序，
    惡性重大，被告乙○○且為累犯，原審僅處乙○○有期徒刑
    一年三月，戊○○僅有期徒刑一年，並予宣告緩刑，顯然輕
    縱，不足昭烔戒，被告乙○○上訴意旨，認原審量刑太重，
    固不足取，檢察官上訴意旨認原審量刑太輕，為有理由，自
    應由本院撤銷改判，爰審酌被告乙○○、戊○○等之犯罪動
    機、手段、智識程度、品行、犯罪所生損害及其等行為對社
    會治安及金融秩序影響甚鉅，本應從重量刑，惟念其等犯後
    坦承犯行，態度良好等一切情狀，分別量處乙○○有期徒刑
    壹年陸月。戊○○有期徒刑壹年，以示懲戒，並維社會之治
    安。又被告戊○○雖未曾受有期徒刑以上刑之宣告，惟其受
    相當教育，竟利用其智識從事犯罪，本院認不宜宣告緩刑。
四、 據上論斷，應依刑事訴訟法第369條第1項前段、第364條、
     第299條第1項前段、第300條、刑法第28條、第340條、第
     47條、罰金罰鍰提高標準條例第1項前段、第2條，判決如
     主文。
本案經檢察官林炎昇到庭執行職務
中    華    民    國    95    年    6     月    29    日
                  刑事第五庭    審判長法  官  楊明章
                                      法  官  楊子莊
                                      法  官  戴勝利
以上正本證明與原本無異。
如不服本判決，應於收受本判決後十日內向本院提出上訴書狀。
其未敘述上訴理由者並得於提起上訴後十日內向本院補提理由書
狀（均須按他造當事人之人數附繕本）「切勿逕送上級法院」。
                                      書記官  陳淑貞
中    華    民    國    95    年    6     月    30    日
附錄：本判決論罪科刑法條：
刑法第339條：意圖為自己或第三人不法之所有，以詐術使人將
             本人或第三人之物交付者，處五年以下有期徒刑
             、拘役或科或併科一千元以下罰金。
             以前項方法得財產上不法之利益或使第三人得之
             者，亦同。
             前二項之未遂犯罰之。
刑法第340條：以犯第339條之罪為常業者，處一年以上七年以下
             有期徒刑，得併科五千元以下罰金。


司法院資訊處製作；財團法人民間司法改革基金會備份。
